臺灣臺南地方法院交通事件裁定　　　　 100年度交聲字第14號
移送機關　　交通部公路總局嘉義區監理所麻豆監理站
異議人即
受處分人　　裕達起重工程有限公司
代　表　人　陳文聯
上列異議人即受處分人因違反道路交通管理處罰條例案件，對於
交通部公路總局嘉義區監理所麻豆監理站於民國99年12月21日所
為之處分（處分案號：麻監裁罰字第裁75-Z00000000號）聲明異
議，本院裁定如下：
    主  文
異議駁回。
    理  由
一、原處分意旨略以：異議人即受處分人裕達起重工程有限公司
    （下稱異議人）所有之車牌號碼192-QX號自用一般大貨車，
    由司機胡義鴻駕駛，於民國99年10月14日15時25分許，行經
    國道1 號南下280 公里處，因「駕駛執照經吊銷仍駕駛大貨
    車（處車主）」之違規，遭內政部警政署國道公路警察局第
    四警察隊警員攔停舉發，嗣經移送機關即交通部公路總局嘉
    義區監理所麻豆監理站以其違規事證明確，依道路交通管理
    處罰條例第21條之1 第1 項第5 款之規定，裁處異議人新臺
    幣（下同）60,000元，並記汽車違規紀錄1 次等處分。
二、本件聲明異議意旨略以：上開大貨車駕駛人胡義鴻係於91年
    7 月7 日考領普通大貨車駕駛執照，然因其不知駕駛執照已
    於93年4 月13日遭監理機關註銷，直至99年10月14日經本件
    舉發員警攔檢，始發現駕駛執照被註銷。異議人因先前胡義
    鴻有提供其駕駛執照存查，才允許其駕駛車輛，事後異議人
    根本不知胡義鴻之駕駛執照已被註銷，除非胡義鴻或監理機
    關告知，否則異議人在客觀上根本無從知悉。故異議人已善
    盡查證駕駛人駕駛執照之注意義務，因而為此聲明異議，請
    求撤銷原處分等語。
三、按汽車駕駛人，使用註銷之駕駛執照駕駛聯結車、大客車、
    大貨車者，汽車所有人及駕駛人各處40,000元以上80,000元
    以下罰鍰；有上列情形，並記該汽車違規紀錄一次；汽車所
    有人如已善盡查證駕駛人駕駛執照資格之注意，或縱加以相
    當之注意而仍不免發生違規者，汽車所有人不受本條之處罰
    ，道路交通管理處罰條例第21條之1 第1 項第5 款、第3 項
    及第4 項分別定有明文。
四、經查：
(一)異議人所有之車牌號碼192-QX號自用一般大貨車，由司機胡
    義鴻駕駛，於99年10月14日15時25分許，行經國道1 號南下
    280 公里處，因「駕駛執照經吊銷仍駕駛大貨車（處車主）
    」之違規，遭內政部警政署國道公路警察局第四警察隊警員
    攔停舉發等情，有內政部警政署國道公路警察局公警局99年
    12月14日公警局交字第Z00000000 號舉發違反道路交通管理
    事件通知單及胡義鴻之汽車駕照基本資料各1 紙附卷可稽。
(二)異議人固辯稱：胡義鴻來應徵時有大貨車駕照，但是因為與
    他同住的奶奶不識字，導致他不知道駕照被註銷，伊亦不知
    道其駕照被註銷云云。然按道路交通管理處罰條例第21條之
    1 對於汽車駕駛人使用註銷之駕駛執照駕車者，係採對汽車
    駕駛人及汽車所有人均處罰之立法例，顯係對經營聯結車、
    大客車、大貨車之汽車所有人課以相當之注意之義務，而汽
    車駕駛人之駕駛資格並非固定不變，常因各種交通違規事由
    遭受監理機關處以吊扣、吊銷之處分，是以汽車駕駛人是否
    具有駕駛資格，自應以監理機關所登記之資料為依據，況因
    道路交通管理處罰條例第21條之1 之規定係連坐處罰性質，
    各汽車客、貨運商業就此無不相當謹慎。而為因應道路交通
    管理處罰條例課予汽車所有人善盡查證駕駛人駕駛資格之規
    定，交通部公路總局特函請各地監理站及汽車貨運同業公會
    ，並請各公會轉知所屬會員，可先取得所屬駕駛員之書面同
    意後，經由中華電信股份有限公司數據通信分公司提供之公
    路監理加值網路取得認證密碼，並即提供所屬駕駛人員名冊
    送交公司所在地公路監理機關核備後，即得查詢所屬駕駛員
    駕駛執照狀態，以防止司機欺瞞之情形發生。是以，汽車所
    有人既可利用網際網路，隨時查詢汽車駕駛人之駕駛執照狀
    態，如其間隔時間相當，定期查詢，惟仍未及發現汽車駕駛
    人之駕照遭吊扣、吊銷等情況，始可認汽車所有人已善盡查
    證之義務，而可依道路交通管理處罰條例第21條之1 第4 項
    之規定主張免責。而本件駕駛人胡義鴻其於93年4 月13日起
    即遭註銷駕駛執照，異議人自98年間僱用駕駛人胡義鴻之初
    ，至99年10月14日遭員警舉發本件違規行為，已長達1 年多
    之久，異議人自應有充裕之時間前往監理處列印所僱用司機
    之駕照資料查核或上網查詢，以防止司機欺瞞或故意不告知
    之情形發生，然異議人消極之不作為，且未能提出相關查核
    資料，以證明其確已善盡注意義務及管理之責，顯見異議人
    未善盡其經營大貨車運輸業應有之注意義務，亦疏未按時向
    監理機關查核所僱用司機之駕駛資格，任令其駕駛執照經註
    銷仍駕駛大貨車，致道路上之行人及車輛之安全於不顧，難
    謂已善盡查證之注意義務，且亦無「縱加以相當之注意而仍
    不免發生違規」之情事。從而，異議人以上開異議理由，據
    以聲明免責，洵屬無據。
(三)綜上，異議人所有之上開自用大貨車確有於上揭時、地，由
    駕駛執照業經吊銷之汽車駕駛人駕車之違規事實，且異議人
    未能善盡查證義務駕駛人駕駛執照資格之注意，應堪認定。
    從而，移送機關依道路交通管理處罰條例第21條之1 第1 項
    第5 款、第3 項及違反道路交通管理事件統一裁罰基準表等
    規定，裁處異議人罰鍰60,000元，並記汽車違規紀錄1 次，
    於法核無違誤，本件異議為無理由，應予駁回。
五、據上論斷，應依道路交通管理處罰條例第87條第2 項、道路
    交通事件處理辦法第18條，裁定如主文。
中    華    民    國   100    年    3     月    4     日
                  交通法庭法  官  鄭燕璘
以上正本證明與原本無異。
如不服本裁定應於送達後5日內向本院提出抗告狀（應附繕本）
。
                          書記官  蔡明峰
中    華    民    國   100    年    3     月    4     日